【裁判字號】    92,交聲,54
【裁判日期】    920814
【裁判案由】    聲明異議
【裁判全文】
臺灣屏東地方法院交通事件裁定                      九十二年度交聲字第五四號
    原處分機關  交通部公路總局高雄區監理所屏東監理站
    異  議  人
    即受處分人  甲○○
右列受處分人因違反道路交通管理處罰條例案件，對於交通部公路總局高雄區監理所
屏東監理站九十二年五月七日所為之處分（屏監稽違車字第八二－Ｖ0000000
0號），聲明異議，本院裁定如左：
    主  文
異議駁回。
    理  由
一、按拼裝車輛未經核准領用牌證行駛，處汽車所有人新台幣三千六百元以上一萬零
    八百元以下罰鍰，並禁止其行駛；前項第二款之車輛並沒入之，道路交通管理處
    罰條例第十二條第一項第二款及第二項前段分別定有明文。又「處理違反道路交
    通管理事件之程序及統一裁罰基準表依本細則之規定辦理」、「前項統一裁罰基
    準，如附件違反道路交通管理事件統一裁罰基準表」道路交通管理事件統一裁罰
    標準及處理細則第二條第一項、第二項亦有明文。該附表復載明「拼裝車輛，未
    經核准領用牌證行駛者，逾越應到案期限三十日以上，繳納罰鍰或逕行裁決處罰
    者，處新台幣一萬零八百元，並禁止其行駛，車輛並沒入之」。再者，人民違反
    法律上之義務而應受行政罰之行為，法律無特別規定時，雖不以出於故意為必要
    ，仍須以過失為其責任條件，但應受行政罰之行為，僅須違反禁止規定或作為義
    務，而不以發生損害或危險為其要件者，推定為有過失，於行為人不能舉證證明
    自己無過失時，即應受處罰，大法官釋字第二七五號意旨亦有明白揭示。
二、異議意旨略以：異議人於民國九十二年二月十八日上午九時許，駕駛農用拼裝車
    係運搬家庭廚餘堆肥，及農產品、農具等往田野耕作返回途中經沿山路農場路口
    適逢交通組警員行經該地查獲，裁定違反道路交通罰條例第十二條第二項第二款
    規定，屬事出誤會。異議人絕無行使市區○○路，異議人一向都是競競業業從事
    農務工作，因近年來農業收益每況愈下，一季不如一季，甚至連投資成本幾乎泡
    湯無法回收，目前農村經濟蕭條對農民衝擊殘重，拼裝農用車係唯一能減輕農民
    田野耕作時運搬農具、農產品廚餘堆肥等資本運輸工具。綜上所述，原處分對異
    議人沒入車輛不當，且罰鍰太重，爰懇請鈞院鑒核，賜准撤銷原裁定，至感德
    便云云。
三、原處分認以：異議人於九十二年二月十八日上午九時四十五分許在屏東縣枋寮鄉
    ○○○路枋寮段農場路口，行駛未經核准領用牌證之六輪拼裝車輛，因認違反道
    路交通管理處罰條例第十二條第一款第二款、第二項之規定，裁處罰款新台幣一
    萬零八百元及車輛沒入。
四、經查：
    關於拼裝車之認定，及裁罰最高罰鍰新台幣一萬零八百元之標準，據「交通部九
    十一年十月三十一日交路字第０九一００一０七二三號函示：『查車輛若無法依
    道路交通安全規則第十七條規定繳驗來歷憑證，自屬無法核准領用牌照之車輛，
    且若其亦無領有使用牌證者，即有道路交通管理處罰條例第十二條第一項第二款
    之適用』，另違反道路交通管理事件統一裁罰標準及處理細則第二條第一項、第
    二項明定：『處理違反道路交通管理事件之程序及統一裁罰基準表依本細則之規
    定辦理』、『前項統一裁罰基準，如附件違反道路交通管理事件統一裁罰基準表
    』，及該附表載明『拼裝車輛，未經核准領用牌證行駛者，逾越應到案期限三十
    日以上，繳納罰鍰或逕行裁決處罰者，處新台幣一萬零八百元，並禁止其行駛，
    車輛並沒入之』」，有交通部公路總局高雄區監理所屏東監理站九十二年七月二
    十九日高監屏字第０九二００一六六００號函及該拼裝車照片各一件在卷可按。
    再參之異議人於本院庭訊時自承確實駕駛該車（見本院九十二年六月十八日訊問
    筆錄），其所為顯有違道路交通管理處罰條例第十二條第一項第二款之規定。異
    議人辯稱該拼裝車並未行駛在大馬路上，近年來農業收益每況愈下，農村經濟蕭
    條對農民衝擊殘重，拼裝農用車係唯一能減輕農民田野耕作時運搬農具、農產品
    廚餘堆肥等資本運輸工具云云，均不足採為其有利之認定，其所辯委無足採。原
    處分認定應裁處最高罰款新台幣一萬零八百元及車輛沒入之處分，依法自無不合
    。
五、綜上所述，異議人所辯自無足採，揆諸前揭規定、大法官解釋意旨及上開說明，
    異議人行駛未經核准領用牌證拼裝車之事實既已明確，且又未能舉證證明自己無
    過失，依法自應處罰。原處分機關依道路交通管理處罰條例第十二條第一項第二
    款、第二項之規定，裁處罰款新台幣一萬零八百元及沒入車輛，依法並無不當。
    本件異議人之聲明異議為無理由，應予駁回。
據上論斷，應依道路交通案件處理辦法第十九條，裁定如主文。
中      華      民國      九十二      年    八    月      十四    日
                                        臺灣屏東地方法院交通法庭
                                            法  官  李淑惠
右正本證明與原本無異。
如不服本裁定應於收受送達後五日內向本院提出抗告書狀敘述抗告之理由抗告於台灣
高等法院高雄分院。
                                            書記官  魏慧夷
中      華      民      國      九十二      年    八    月  十四        日


司法院資訊處製作；財團法人民間司法改革基金會備份。
